臺灣高等法院刑事判決　　　　　　　　　　　　　　九十一年度上訴字第八三九號
　　上　訴　人　臺灣新竹地方法院檢察署檢察官
　　被　　　告　甲○○
　　選任辯護人　魏早炳
　　　　　　　　陳恩民
　　　　　　　　李克欣
右上訴人因被告殺人未遂案件，不服臺灣新竹地方法院九十年度訴字第六二二號，中
華民國九十一年二月八日第一審判決（起訴案號：臺灣新竹地方法院檢察署九十年度
偵字第五九二二號）提起上訴，本院判決如左：
    主  文
原判決關於殺人未遂部分撤銷。
甲○○殺人未遂，累犯，處有期徒刑伍年陸月。扣案之改造手槍壹枝（槍枝管制編號
：0000000000）沒收。
    事  實
一、甲○○曾因殺人未遂罪，經本院判處有期徒刑五年二月，於民國八十五年十一月
    十四日判決確定，八十九年八月十九日假釋期滿執行完畢。仍不知檢點，八十九
    年八月下旬，在衛生署新竹市醫院，受朱金石（嗣於八十九年十月份死亡）之託
    代為保管朱金石所交付具殺傷力之仿ＣＯＬＴ廠半自動手槍一支、子彈兩顆，遂
    加以收受而未經許可將前揭具有殺傷力之槍彈寄藏在其新竹市香山區○○○路三
    七巷二一號三樓住處（未經許可寄藏槍彈部分，業經原審判刑確定）。嗣於九十
    年十月七日晚上九時三十分許，甲○○與楊師保等友人，在新竹市○○路三八七
    號「捷運ＰＵＢ」內，因與丙○○、乙○○等人發生衝突，雙方遂發生互毆，丙○○、乙○○因而受有輕傷（甲○○、楊師保傷害乙○○部分經檢察官另為不起
    訴處分）。詎甲○○不甘受辱，搭乘楊師保所駕駛向陳桂和所借得之車號ＪＹ–
    六三二三號自小客車離開現場後，遂返回前址住處取出前開寄藏之改造手槍（內
    含子彈二顆），再由不知情之楊師保駕車載甲○○返回右開ＰＵＢ店外，甲○○
    取出手槍下車，明知以具有殺傷力之槍枝近距離朝人射擊，有可能戕害他人生命
    ，且其發生亦不違背其本意，而萌生殺人之不確定故意，竟持槍朝站在附近之丙○○擊發二槍，其中一槍射中丙○○之右肩，致丙○○受有右肱骨幹粉碎性開放
    性骨折（另右嘴角及右腳底撕裂傷部分，應係先前與等人鬥毆所致，與槍擊無關
），甲○○射擊完即上車，由知情之楊師保開車載甲○○逃離現場（楊師保所涉
    藏匿人犯罪嫌未據起訴，應另由檢察官偵處），行至新竹市○○路二四二號附近
    ，甲○○自行下車並將前揭槍枝棄置於該處，嗣經警循線查獲上情在現場起出已
    擊發過之改造彈殼二枚並帶同甲○○至槍枝棄置處起出前開槍枝而均扣案。丙○○則於右肩部中槍後，向前逃跑二、三百公尺後報警，經送醫急救，始倖免於難
    。
二、案經丙○○訴由新竹市警察局報告臺灣新竹地方法院檢察署檢察官偵查起訴。
    理  由
一、訊據被告甲○○矢口否認有何殺人犯意，並辯稱伊與告訴人丙○○先發生衝突而
    互毆，告訴人丙○○揚言在那邊等，伊氣不過遂返家持槍，丙○○看到我就跑，
    伊沒有朝丙○○射擊，是朝地面射擊，他受傷我不知道，並無致丙○○於死之意
    等語。經查右開犯罪事實業據被告甲○○於警訊中供稱：「我一共擊發二槍，第
    一槍向丙○○的手臂射擊，看見對方有人出來，我又射擊第二槍：：」核與告訴
    人丙○○所供：「：：有一部轎車行中正路逆向駛到我面前，有一名身穿紅色Ｔ
    恤之男子自車上下來，手上拿一把槍，我看見即轉身跑，跑十五到二十公尺我就
    聽到槍聲二響，立刻發現右肩受子彈貫穿」及在場證人乙○○證稱：「共擊發二
    槍，一發擊中丙○○，一發向丙○○背後射擊」等語相符，足見被告當時確實是
    持槍朝告訴人丙○○射擊二槍，並無朝地上射擊或對空鳴槍情事，被告所辯朝地
    上射擊或對空鳴槍無非卸責之詞，不足採信。雖本件被告並無打中丙○○要害部
    位，然彈著點部分，被告並非射擊專家，本難期待會直接命中要害，參以被告於
    八十五年間亦有持槍殺人之經驗，對於持槍殺人之危險性，更較一般人了解，是
    不能單以被告無追擊行為，即認其當時無殺人之犯意，被告所辯無殺人犯意亦無
    可採。此外告訴人丙○○因被被告槍擊受有右肱骨幹粉碎性開放骨折，亦有診斷
    證明書在卷可憑。又丙○○於原審審理中陳稱：「我跟他沒有深仇大恨，我覺得
    他只是要恐嚇我，他一下車我就跑時間很短」等語，純係迴護被告之詞，況丙○○已和被告達成和解，自然會對被告有迴護之舉，不足採信。而扣案之改造手槍
    （槍枝管制編號：0000000000）、改造彈殼，經送往內政部警政署刑
    事警察局鑑驗結果，前者認係仿ＣＯＬＴ廠半自動手槍製造之金屬玩具手槍更換
    土造金屬槍管及滑套改造而成，機械性能良好認具殺傷力；後者係已擊發之土造
    金屬彈殼，有該局九十年十月十九日出具之刑鑑字第二００一二０號鑑驗通知書
    一紙在卷可稽（見偵查卷第一四０頁），此部分事證明確，被告犯行洵堪認定，
    應依法論科。
二、按刑法上殺人未遂罪與傷害罪之區別，應視加害人有無殺意以為斷，被害人所受
    傷害程度，固不能據為認定有無殺意之唯一標準，但加害人下手之部位、用力之
    程度及經過情形如何，於審究犯意方面，仍不失為重要參考資料（最高法院二十
    年非字第一０四號判例）；查被告與被害人彼此本無深仇大怨，尚難認被告有必
    至被害人於死地之直接故意，然槍械之殺傷力極大，持槍餘燼距離內向人體射擊
    ，有可能戕害他人生命，即使所傷部位非屬要害，傷者仍有可能因失血過多休克
    造成死亡結果，依通常經驗法則本為一般人均可預見，被告竟持槍朝被害人丙○○擊發二槍，其中一槍射中丙○○之右肩，使之受有如前開犯罪事實所示之傷害
    ，其後雖因及時送醫始未危及性命，但被告行為時對於其所為可能造成被害人死
    亡之結果，具有能預見其發生而其發生不違背其本意之不確定故意，亦屬灼然。
三、核被告甲○○所為係犯槍砲彈藥刀械管制條例第十一條第四項未經許可持有改造
    手槍罪、同條例第十二條第四項之未經許可持有子彈罪，刑法第二百七十一條第
    二項、第一項之殺人未遂罪；又被告一個持有行為同時觸犯上開持有改造手槍罪
    及持有子彈罪為想像競合犯，應依刑法第五十五條規定從一較重之持有改造手槍
    罪論處，所犯上開二罪有方法結果之牽連關係，應從一重殺人未遂罪處斷。檢察
    官雖僅就被告殺人未遂罪部分提起公訴，然而被告持有改造手槍及持有子彈犯行
    ，與上開檢察官提起公訴之殺人未遂罪間，具有方法結果之裁判上一罪關係，已
    如前述，本院自得併予審理判決。被告曾因殺人未遂罪，經本院判處有期徒刑五
    年二月，於民國八十五年十一月十四日判決確定，八十九年八月十九日假釋期滿
    執行完畢，有本院被告全國前案紀錄表一份在卷為憑，於五年內再犯有期徒刑以
    上之罪，為累犯，應依刑法第四十七條之規定加重其刑。被告雖著手於殺人之犯
    行，惟並未造成被害人死亡之結果，為未遂犯，依刑法第二十六條前段之規定，
    按既遂犯之刑減輕之，並先加後減之。。
四、原審以被告上開行為該當於同法第二百七十七條第一項之傷害罪，依同法第二百
    八十七條前段之規定，須告訴乃論，茲據告訴人丙○○於檢察官九十年十一月十
    四日訊問時當庭表示撤回對被告之傷害告訴，而諭知不受理之判決，惟查被告具
    有殺人之不確定故意，已詳述如前，原審認定為傷害罪，自有違誤。檢察官執以
    上訴，非無理由，應由本院予以撤銷改判。爰審酌被告素行不佳，未經許可貿然
    持有槍彈，所為有害社會治安不容小覷，且持槍射擊，所生危害匪淺，惟念其犯
    罪後態度尚佳等一切情狀，量處如主文第二項所示之刑。扣案改造槍枝一支（九
    十年度黃保管字第五０號，扣押物品清單見偵查卷第一六六頁）係違禁物，應依
    刑法第三十八條第一項第一款規定宣告沒收，另已擊發過之彈殼二枚（九十年度
    彈保管字第五二號，扣押物品清單見偵查卷第一六七頁），已不具殺傷力而非違
    禁物，爰不予宣告沒收，併此敘明。
據上論斷，應依刑事訴訟法第三百六十九條第一項前段、第三百六十四條、第二百九
十九條第一項前段，槍砲彈藥刀械管制條例第十一條第四項、第十二條第四項，刑法
第十一條前段、第二百七十一條第二項、第一項、第五十五條、第四十七條、第二十
六條前段、第三十八條第一項第一款，判決如主文。
本案經檢察官沈世箴到庭執行職務。
中      華      民      國      九十一      年      五      月    十五  日
                              臺灣高等法院刑事第二十一庭
                                  審判長法  官  葉  騰  瑞
                                        法  官  江  國  華
                                        法  官  莊  明  彰
右正本證明與原本無異。
如不服本判決應於收受送達後十日內向本院提出上訴書狀，其未敘述上訴之理由者並
得於提起上訴後十日內向本院補提理由書（均須按他造當事人之人數附繕本）。
                                        書記官  廖  嫣  雯
中      華      民      國      九十一      年      五      月    十六  日
附錄：本判決論罪科刑法條全文
槍砲彈藥刀械管制條例第十一條
未經許可，製造、販賣或運輸第四條第一項第一款所稱其他可發射金屬或子彈具有殺
傷力之各式槍砲者，處五年以上有期徒刑，併科新臺幣一千萬元以下罰金。
未經許可，轉讓、出租或出借前項所列槍砲者，處三年以上十年以下有期徒刑，併科
新臺幣七百萬元以下罰金。
意圖供自己或他人犯罪之用，而犯前二項之罪者，處無期徒刑或七年以上有期徒刑，
併科新臺幣一千萬元以下罰金。
未經許可，持有、寄藏或意圖販賣而陳列第一項所列槍砲者，處一年以上七年以下有
期徒，併科新臺幣七百萬元以下罰金。
第一項至第三項之未遂犯罰之。
刑法第二百七十一條
殺人者，處死刑、無期徒刑或十年以上有期徒刑。
前項之未遂犯罰之。
預備犯第一項之罪者，處二年以下有期徒刑。
